【裁判字號】    94,訴,224
【裁判日期】    950301
【裁判案由】    殺人未遂
【裁判全文】
臺灣臺東地方法院刑事判決               94年度訴字第224號
公  訴  人  臺灣臺東地方法院檢察署檢察官
被      告  丁○○
                    (
指定辯護人  本院公設辯護人  甲○○
上列被告因殺人未遂案件，經檢察官提起公訴（94年度偵字第
2032號），本院判決如下：
    主  文
丁○○殺直系血親尊親屬未遂，處有期徒刑柒年貳月。
    犯罪事實
一、丁○○因父親丙○○於其少年時期曾為管教而加以懲戒，多
    年來仍忿恨在心。於民國94年9月29日19時30分酒後，又因
    細故與丙○○於臺東縣卑南鄉○○村○○○街1巷7弄4號住處
    發生爭執，竟基於殺害直系血親尊親屬丙○○之故意，至該
    住處廚房取出丙○○所有之長木柄鐮刀1把，於該住宅前屋
    簷，持該鐮刀，由丙○○之頭上方劈下，丙○○以右手抵擋
    ，該右手腕因而近乎截肢，並導致丙○○趴於地上後，丁○
    ○復承上開犯意，持不詳物品往丙○○頭部後方再打1下，
    幸經他人報警及送醫急救後，丙○○始幸免於難。
二、案經臺東縣警察局臺東分局報請臺灣臺東地方法院檢察署檢
    察官偵查起訴。
    理  由
一、認定犯罪事實所憑之證據及理由：
    (一)被告於偵查及本院審理時已自白前揭犯行。
    (二)證人即被害人丙○○於偵訊及本院審理時之證詞。
    (三)證人即被告之姐戊○○於偵訊及本院審理時之證詞。
    (四)證人即本件到場處理警員庚○○、乙○○於本院審理時之
      證詞。
    (五)證人丙○○所受傷勢，並有馬偕紀念醫院台東分院乙種診
      斷證明書1紙可證。
    (六)刑案現場照片共8幀。
    (七)被告之呼氣酒精濃度測試紀錄單1紙。
    (八)扣案鐮刀1把。
    (九)偵訊時當庭勘驗結果，證人丙○○後腦尚有傷痕，有當庭
      勘驗筆錄及照片2幀可證。
    (十)綜合上述各節相互佐證，被告自白其殺害直系血親屬未遂
      之犯行，核與事實相符，應堪採信，本件事證明確，被告
      犯行足堪認定。又被告雖表示案發時係持鐮刀由下往上砍
      欲砍丙○○脖子等語，惟查，被告此部分所言，核與證人
      丙○○所言不符，亦與一般人於氣憤時通常以由上往下之
      方式行兇較為順手之情形不符，故被告所辯尚難採信，況
      被告亦坦承知道拿刀子往人的脖子部位砍將造成死亡之結
      果，故被告此部分所辯亦與其罪責無涉，附此敘明。
二、論罪科刑的理由：
    (一)被告所為，係犯刑法第272條第2項、第1項之殺直系血親
      尊親屬未遂罪。被告已著手殺直系血親尊親屬行為，而不
      遂，為未遂犯，爰依同法第26條前段之規定，減輕其刑。
    (二)辯護人雖為被告辯稱當時之呼氣酒精濃度高達1.01mg／l
      ，依內政部刑事警察局之刑事鑑識科學資料網站資料可知
      ，被告當時之精神狀況顯較常人為低，已陷於精神耗弱或
      心神喪失狀態等語，然據證人丙○○於本院審理時證稱：
      「（問：被告當時進去拿刀要砍你的時候，被告當時的意
      識狀態為何？）很清楚，他本來在廚房裡面，就叫我們不
      要吃他煮的飯菜，後來他就從客廳那邊出來就拿飯蓋我的
      嘴巴，並說要殺我、殺我，然後就衝進去廚房拿刀子，當
      時被告的意識很清醒，走路也都沒有搖搖擺擺的……（問
      ：當天的飯菜及在廚房的工作是不是都是被告所作的？）
      飯菜是被告煮的，當時只有煮了1道竹筍湯，當時拿回來
      之後被告就將竹筍切一切然後加調味料煮湯，煮完後是放
      在廚房我們自己去舀來吃。」，核與證人戊○○於本院審
      理時證稱：「（問：當天的飯菜是誰煮的？）丁○○煮的
      ……（問：丁○○跟妳在客廳的時候，他的意識狀態有無
      很清楚？）很清楚。（問：當時被告從客廳走到外面的時
      候，其走路有無搖搖擺擺？）沒有。」等詞相符，足證該
      2 名證人之證詞應可採信。則以被告於行為前尚能切竹筍
      並將竹筍煮湯，於行為時走路亦無搖擺情形觀之，足證其
      行為時對外界事務之判斷能力，並未較一般人之平均程度
      有減退之情形，故辯護人所辯被告行為時已陷於精神耗弱
      或心神喪失狀態之詞，顯不足採信，併予敘明。
    (三)審酌被告於酒後悖逆人倫，與父親發生爭執後，竟心萌殺
      意，持鐮刀欲殺害其父，且依證人丙○○之傷勢以觀，右
      手腕近乎截肢，足見被告下手非輕，惟被告犯後已於偵查
      及本院審理時坦承犯行等一切情狀，量處如主文所示之刑
      。又本院雖對被告典以重刑，惟盼其能深刻反省所作所為
      ，重新作人，將來繼續奉養雙親，以全人倫之道。
    (四)扣案之鐮刀1把，為證人丙○○所有之物，非被告所有，
      業據被告及證人丙○○陳述無誤，依法自不得宣告沒收，
      併予敘明。
三、適用法律依據：
    (一)刑事訴訟法第299條第1項前段。
    (二)刑法第272條第2項、第1項、第26條前段。
本案經檢察官己○到庭執行職務。
中    華    民    國    95    年    3     月    1     日
                  刑事第三庭  審判長法  官  黃建都
                                    法  官  陳君鳳
                                    法  官  黃珮茹
以上正本證明與原本無異。
如不服本判決，應於判決送達後10日內向本院提出上訴狀（須附
繕本）。
「切勿逕送上級法院」
                                    書記官  陳俊德
中    華    民    國    95    年    3     月    1     日
附錄本案論罪科刑法條全文：
刑法第272條：
殺直系血親尊親屬者，處死刑或無期徒刑。
前項之未遂犯罰之。
預備犯第一項之罪者，處三年以下有期徒刑。


司法院資訊處製作；財團法人民間司法改革基金會備份。
